【裁判字號】    98,抗,308
【裁判日期】    980218
【裁判案由】    假扣押
【裁判全文】
臺灣高等法院民事裁定                   98年度抗字第308號
抗  告  人  合作金庫商業銀行股份有限公司
法定代理人  乙○○
代  理  人  甲○○
上列抗告人因與相對人哈里遜汽車有限公司、丁○○、丙○○、
戊○○○間假扣押事件，對於中華民國97年12月31日臺灣桃園地
方法院97年度裁全字第6010號裁定，提起抗告，本院裁定如下：
    主      文
抗告駁回。
抗告訴訟費用由抗告人負擔。
    理      由
一、按債權人就金錢請求或得易為金錢請求之請求，欲保全強制
    執行者，得聲請假扣押；又假扣押，非有日後不能強制執行
    或甚難執行之虞者，不得為之，民事訴訟法第522條第1項、
    第523條第1項定有明文。所謂不能強制執行，如債務人浪費
    財產、增加負擔或就其財產為不利益之處分，將成為無資力
    之情形等是；所謂甚難執行之虞者，如債務人將移往遠方、
    逃匿、應在外國為強制執行等是。又請求及假扣押之原因應
    釋明之；前項釋明如有不足，而債權人陳明願供擔保或法院
    認為適當者，法院得定相當之擔保，命供擔保後為假扣押，
    為民事訴訟法第 526條第1項、第2項所明定。依上開規定可
    知，債權人聲請假扣押，應就其請求及假扣押之原因，提出
    能即時調查之證據加以釋明，該項釋明如有不足，而債權人
    陳明願供擔保或法院認為適當者，法院得定相當之擔保，命
    供擔保後為假扣押。若債權人就其請求及假扣押之原因絲毫
    未予釋明，法院不得命供擔保後為假扣押（最高法院94年度
    台抗字第 665號裁定參照）。又所謂釋明，乃提出能即時調
    查之證據，使法院信其主張為真實（民事訴訟法第 284條規
    定參照），故當事人於釋明其事實上之主張時，應同時提出
    可供法院得隨時進行調查之證據，如當事人未同時提出供釋
    明用之證據，法院自無裁定限期命其補正之必要（最高法院
    75年度台抗字第453號裁定參照）。
二、本件抗告人在原法院聲請意旨略以：相對人哈里遜汽車有限
    公司（下稱哈里遜公司）邀同其餘相對人為連帶保證人，於
    民國（下同）97年 7月2日及同年月9日分別向伊借款新臺幣
    （下同）1,000萬元及500萬元，約定借款期限 5年，應依年
    金法按月攤還本息，詎相對人哈里遜公司自97年10月 2日起
    即未依約繳款，迄尚積欠本金1,433萬4,337元及利息、違約
    金未償，屢經催繳，相對人均置之不理，倘不即時對相對人
    之財產實施假扣押，恐有日後不能強制執行或甚難執行之虞
    ，為保全強制執行，願供擔保以代釋明，聲請對相對人之財
    產，在1,433萬4,337元範圍內予以假扣押等情，固已據其提
    出借據、授信約定書、逾期授信案件檢核表、催告函及掛號
    郵件收件回執以為釋明（見原法院卷 5至12頁）。然查，上
    開證據僅足釋明抗告人對於相對人之請求。雖亦釋明相對人
    有遲延繳款，而抗告人曾對之為催告之情形，惟就「日後不
    能強制執行或甚難執行之虞」之假扣押原因，則全未提出任
    何得即時調查之證據以為釋明。是雖經抗告人陳明願供擔保
    ，揆諸前揭說明，仍不得命供擔保後為假扣押。從而原裁定
    駁回抗告人所為假扣押之聲請，並無不合。抗告意旨仍空言
    伊已釋明假扣押之原因，指摘原裁定不當，聲明廢棄，為無
    理由。
三、據上論結，本件抗告為無理由，依民事訴訟法第495條之1第
    1項、第449條第1項、第95條、第78條，裁定如主文。
中    華    民    國    98    年    2     月    18    日
                    民事第六庭
                        審判長法  官 林鄉誠
                              法  官 楊豐卿
                              法  官 梁玉芬
正本係照原本作成。
本裁定除以適用法規顯有錯誤為理由，不得再抗告。如提起再抗
告，應於收受後10日內委任律師為代理人向本院提出再抗告狀。
並繳納再抗告費新台幣１千元。
中    華    民    國    98    年    2     月    18    日
                              書記官 常淑慧


司法院資訊處製作；財團法人民間司法改革基金會備份。
